臺灣士林地方法院刑事判決　　　　　 
                                   110年度審易字第1199號
公  訴  人  臺灣士林地方檢察署檢察官  
被      告  洪煌錫


上列被告因竊盜案件，經檢察官提起公訴（110 年度偵字第1013
2 號），因被告於準備程序中就被訴事實為有罪之陳述，經告知
簡式審判程序之旨，並聽取當事人之意見後，本院裁定改依簡式
審判程序審理，並判決如下：
    主  文
洪煌錫犯攜帶兇器、侵入有人居住之建築物竊盜罪，處有期徒刑
柒月。扣案之螺絲起子壹支沒收之；未扣案之犯罪所得佛像拾柒
座均沒收之，於全部或一部不能沒收或不宜執行沒收時，追徵其
價額。
    事實及理由
一、程序部分
    按除被告所犯為死刑、無期徒刑、最輕本刑為3 年以上有期
    徒刑之罪或高等法院管轄第一審案件者外，於第一次審判期
    日前之準備程序進行中，被告先就被訴事實為有罪之陳述時
    ，審判長得告知被告簡式審判程序之旨，並聽取當事人、代
    理人、辯護人及輔佐人之意見後，裁定進行簡式審判程序，
    刑事訴訟法第273 條之1 第1 項定有明文。經核本案被告洪
    煌錫所犯係死刑、無期徒刑、最輕本刑為3 年以上有期徒刑
    以外之罪，其於準備程序中就被訴事實為有罪之陳述，經告
    知簡式審判程序之旨，並聽取公訴人、被告之意見後，本院
    爰依首揭規定，裁定進行簡式審判程序。是本案之證據調查
    ，依同法第273 條之2 規定，不受同法第159 條第1 項、第
    161 條之2 、第161 條之3 、第163 條之1 ，及第164 條至
    170 條所規定證據能力認定及調查方式之限制，合先敘明。
二、本案犯罪事實及證據，除均引用檢察官起訴書之記載（如附
    件）外，另補充及更正如下：
  ㈠事實部分：起訴書犯罪事實欄一第4 至5 行關於「彌勒內  
    院」之記載後方補充「（有人居住於其中）」；起訴書犯  
    罪事實欄二「迷樂內院」之記載應更正為「彌勒內院」。
  ㈡證據部分補充：扣案之螺絲起子1 支、被告於本院民國110年
    10月1 日準備程序及審理中所為之自白。
三、論罪科刑
  ㈠按刑法第321 條第1 項第1 款之侵入住宅或有人居住之建築
    物竊盜罪，其所謂「住宅」，乃指人類日常居住之場所而言
    ，而所謂「有人居住之建築物」，雖不以行竊時居住之人即
    在其內為必要，但必須通常為人所居住之處所，始足當之（
    最高法院76年台上字第2972號、47年台上字第859 號判例意
    旨參照）。次按攜帶兇器竊盜罪，係以行為人攜帶兇器竊盜
    為其加重構成要件，此所謂兇器，其種類並無限制，凡客觀
    上足對人之生命、身體、安全構成威脅，具有危險性之兇器
    均屬之，且祇須行竊時攜帶此種具有危險性之兇器為已足，
    並不以攜帶之初有行兇之意圖為必要（最高法院79年台上字
    第5253號判例意旨參照）。經查：本案案發地點之彌勒內院
    平時有法師居住於其中，業據告訴代理人簡素珍陳述在卷（
    見110 年度偵字第10132 號卷第8 頁），應屬有人居住之建
    築物，且被告持以行竊之螺絲起子1 支，係以金屬製成，質
    地堅硬、末端尖銳，既得用以破壞展示櫃，如將該物品用以
    攻擊他人，客觀上當足以對人之生命、身體、安全構成威脅
    ，應屬具有危險性之兇器無訛。是核被告所為，係犯刑法第
    321 條第1 項第1 款、第3 款之攜帶兇器、侵入有人居住之
    建築物竊盜罪。
　㈡按刑法第321 條第1 項所列各款為竊盜之加重條件，如犯竊
    盜罪兼具數款加重情形時，因竊盜行為祇有1 個，仍僅成立
    1 罪，不能認為法律競合或犯罪競合，但判決主文應將各種
    加重情形順序揭明，理由並應引用各款，俾相適應（最高法
    院69年台上字第3945號判例意旨參照），被告本件所為，雖
    兼具2 款以上加重條件，仍應僅成立1 個加重竊盜罪，公訴
    意旨雖漏未論及被告所為亦該當於刑法第321 條第1 項第1
    款「侵入有人居住之建築物」之加重條件，然因起訴書犯罪
    事實欄業已敘及被告侵入彌勒內院之事實，且其此部分犯行
    與原起訴法條之條項相同，僅增加此加重要件，尚不生變更
    起訴法條問題，併此敘明。
　㈢按刑法第47條第1 項規定：「受徒刑之執行完畢，或一部之
    執行而赦免後，5 年以內故意再犯有期徒刑以上之罪者，為
    累犯，加重本刑至二分之一。」有關累犯加重本刑部分，不
    生違反憲法一行為不二罰原則之問題。惟其不分情節，基於
    累犯者有其特別惡性及對刑罰反應力薄弱等立法理由，一律
    加重最低本刑，於不符合刑法第59條所定要件之情形下，致
    生行為人所受之刑罰超過其所應負擔罪責之個案，其人身自
    由因此遭受過苛之侵害部分，對人民受憲法第8 條保障之人
    身自由所為限制，不符憲法罪刑相當原則，牴觸憲法第23條
    比例原則。於此範圍內，有關機關應自本解釋公布之日起2
    年內，依本解釋意旨修正之。於修正前，為避免發生上述罪
    刑不相當之情形，法院就該個案應依本解釋意旨，裁量是否
    加重最低本刑（司法院釋字第775 號解釋意旨參照）。查：
    被告前因施用毒品案件，經臺灣高等法院以106 年度上易字
    第2454號判決判處有期徒刑3 月、4 月，應執行有期徒刑5
    月確定，於107 年12月15日徒刑執行完畢出監。又因施用毒
    品案件，經臺灣基隆地方法院以107 年度基簡字第1488號判
    決判處有期徒刑3 月確定，於108 年7 月11日徒刑執行完畢
    出監等情，有臺灣高等法院被告前案紀錄表在卷可稽，被告
    於受上開有期徒刑執行完畢後5 年內，故意再犯本案有期徒
    刑以上之罪，為累犯；惟審酌被告構成累犯之前案與本案之
    罪質不同，犯罪型態、不法內涵亦屬有別，縱被告於前開有
    期徒刑執行完畢後，再犯本案，亦難認被告所為本案犯行，
    有何特別之惡性或對刑罰反應力薄弱之情形，依據司法院釋
    字第775 號解釋之意旨，尚無依刑法第47條第1 項之規定加
    重最低本刑之必要，然就最高本刑部分仍依法加重。
  ㈣爰審酌被告不思正道取財，竟貪圖小利，冀望以不勞而獲之
    方式取得財物，所為顯乏尊重他人財產法益之觀念，殊值非
    難，衡以其犯後坦承犯行，非無悔意，然迄今尚未與告訴人
    即彌勒內院釋法航法師達成和解，賠償告訴人所受損害之犯
    後態度，且前有多次竊盜前科，素行非佳，有臺灣高等法院
    被告前案紀錄表在卷可憑，暨考量其犯罪之動機、目的、手
    段、情節、所竊財物價值，兼衡被告自陳國中畢業之教育智
    識程度、目前無業、收入依靠政府每個月約新臺幣8,000 元
    之補助、單身、尚有母親待其扶養之家庭生活經濟狀況（見
    本院110 年度審易字第1199號卷110 年10月1 日審判筆錄第
    4 頁）等一切情狀，量處如主文所示之刑。
四、沒收部分
　㈠扣案之螺絲起子1 支，為被告所有，且供被告犯本案竊盜犯
    行所用之物，業據被告供承在卷，爰依刑法第38條第2 項前
    段之規定宣告沒收之。
　㈡按犯罪所得，屬於犯罪行為人者，沒收之；於全部或一部不
    能沒收或不宜執行沒收時，追徵其價額，刑法第38條之1 第
    1 項前段、第3 項定有明文。經查：被告本案竊得之佛像17
    座，屬被告之犯罪所得，既未扣案且未實際發還被害人，亦
    查無過苛調節之情形，應依刑法第38條之1 第1 項前段、第
    3 項規定宣告沒收之，如全部或一部不能沒收或不宜執行沒
    收時，追徵其價額。
據上論斷，應依刑事訴訟法第273 條之1 第1 項、第299 條第1
項前段、第310 條之2 、第454 條第2 項，刑法第321 條第1 項
第1 款、第3 款、第47條第1 項、第38條第2 項前段、第38條之
1 第1 項前段、第3 項，刑法施行法第1 條之1 第1 項，判決如
主文。
本案經檢察官陳銘鋒提起公訴，由檢察官李清友到庭執行職務。
中　　華　　民　　國　　110 　年　　10　　月　　22　　日
                  刑事第九庭  法  官  陳秀慧
以上正本證明與原本無異。
如不服本判決應於收受送達後20日內，向本院提出上訴書狀，並
應敘述具體理由。其未敘述上訴理由者，應於上訴期間屆滿後20
日內向本院補提理由書（均須按他造當事人之人數附繕本）「切
勿逕送上級法院」。若因疫情而遲誤不變期間，得向法院聲請回
復原狀。
                              書記官  陳建宏
中　　華　　民　　國　　110 　年　　10　　月　　22　　日
附錄本案論罪科刑法條全文：
中華民國刑法第321條
犯前條第一項、第二項之罪而有下列情形之一者，處6 月以上5
年以下有期徒刑，得併科50萬元以下罰金：
一、侵入住宅或有人居住之建築物、船艦或隱匿其內而犯之。
二、毀越門窗、牆垣或其他安全設備而犯之。
三、攜帶兇器而犯之。
四、結夥三人以上而犯之。
五、乘火災、水災或其他災害之際而犯之。
六、在車站、港埠、航空站或其他供水、陸、空公眾運輸之舟、
車、航空機內而犯之。
前項之未遂犯罰之。